臺灣士林地方法院民事判決
111年度簡上字第174號
上  訴  人  張國檳  

被  上訴人  邵守榮  

上列當事人間請求損害賠償事件，上訴人對於民國111年3月4日
本院內湖簡易庭111年度湖簡字第69號民事簡易判決提起上訴，
本院於民國111年10月5日言詞辯論終結，判決如下：
    主  文
原判決關於命上訴人給付逾「新臺幣壹萬元，及自民國110年9月
28日起至清償日止，按週年利率百分之五計算之利息」之訴部分
，及該部分假執行之宣告，暨訴訟費用（除確定部分外）之裁判
均廢棄。
上開廢棄部分，被上訴人在第一審之訴及假執行之聲請均駁回。
其餘上訴駁回。
第一審（除確定部分外）、第二審訴訟費用由被上訴人負擔五分
之四，餘由上訴人負擔。
    事實及理由
一、被上訴人主張：上訴人於民國109年7月3日上午6時35分許，
    行經臺北市○○區○○○路○段00號三民國中前，見伊坐在停在該
    處之交通車上，竟於不特定人可共見共聞之情形下，對伊辱
    罵：這個人怎麼那麼豬哥阿、看到女孩子怎麼會嘰嘰叫咧等
    語(下稱系爭言論)，足以減損伊之人格及社會評價，致伊精
    神上受有痛苦。爰依民法第184條第1項前段、第195條第1項
    規定，請求上訴人應給付被上訴人新臺幣（下同）5萬元，
    及自起訴狀繕本送達上訴人翌日起至清償日止，按週年利率
    百分之5計算之利息（未繫屬本院部分，不予贅述）。
二、上訴人則以：伊係因被上訴人對於伊太太之騷擾舉動，因而
    為系爭言論，屬個人評價及為意見之表達，並未損害被上訴
    人之名譽等語置辯。
三、原審就被上訴人之上開請求，判決上訴人應給付被上訴人5
    萬元及自110年9月28日起至清償日止，按週年利率百分之5
    計算之利息，並駁回其餘之訴，上訴人不服提起上訴，並聲
    明：㈠原判決不利於上訴人之訴及該部分假執行之宣告均廢
    棄；㈡上開廢棄部分，被上訴人在第一審之訴及假執行之聲
    請，均駁回。被上訴人答辯聲明：上訴駁回。（原判決關於
    駁回被上訴人請求上訴人給付逾5萬元本息部分，未據被上
    訴人不服提起上訴，業告確定）
四、本院之判斷
　㈠按因故意或過失，不法侵害他人之權利者，負損害賠償責任
    ；又不法侵害他人之身體、健康、名譽、自由、信用、隱私
    、貞操，或不法侵害其他人格法益而情節重大者，被害人雖
    非財產上之損害，亦得請求賠償相當之金額，民法第184條
    第1項前段及第195條第1項前段規定甚明；又雖言論在學理
    上可以分為「事實陳述」及「意見表達」二者，「事實陳述
    」有真實與否的問題，「意見表達」或對於事物之評論，因
    屬個人主觀評價之表現，即無真實與否可言。準此，涉及侵
    害他人名譽之言論，可包括事實陳述與意見表達，前者具有
    可證明性，如行為人能證明其為真實，自可免責；後者則係
    行為人表示自己之見解或立場，無所謂真實與否，如行為人
    係善意發表言論，對於可受公評之事，而為適當之評論，即
    可免責。惟事實陳述本身涉及真實與否，雖其與意見表達在
    概念上偶有流動，有時難期涇渭分明，然若意見係以某項事
    實為基礎，或發言過程中夾論夾敘，將事實敘述與評論混為
    一談，在評價言論自由與保障個人名譽權之考量上，仍應考
    慮事實之真偽。倘行為人所述事實足以貶損他人之社會評價
    而侵害他人名譽，行為人復未能證明其有相當理由足以確信
    其所陳述事實為真實，而構成故意或過失侵害他人之名譽者
    ，仍應負侵權行為損害賠償責任。(最高法院97年度台上字
    第1169號民事判決、105年度台上字第745號民事判決意旨參
    照)。
　㈡查：
　⒈被上訴人以所主張之上開事實認上訴人涉犯公然侮辱罪嫌，
    向臺灣士林地方檢察署（下稱士林地檢）提出告訴，經士林
    地檢檢察官以110年度偵字第5638號起訴，由本院以110年度
    簡字第165號妨害名譽案件，判決上訴人犯刑法第309條第1
    項公然侮辱罪，處罰金3,000元確定等情，有上開刑案判決
    可按（見原審卷第11-14頁)，並經本院調閱上開刑案卷宗核
    閱無誤，且上訴人亦不爭執有前揭事實，僅辯稱前揭言論為
    意見表達，沒有損害被上訴人名譽意思云云（見本院卷第86
    -87頁），是上訴人於前揭時地為系爭言論之事實，應信屬
    實；又衡諸一般社會通念，系爭言論在客觀上足以使他人對
    於被上訴人人格評價上受有貶損，依前揭說明，自屬損害被
    上訴人名譽之言論。
  ⒉稽之上訴人所陳述之「這個人怎麼那麼豬哥阿」、「看到女
    孩子怎麼會嘰嘰叫咧」，核屬上訴人以被上訴人看到女孩子
    發出不雅聲音之「事實陳述」為基礎，並於言論中夾論夾敘
    對於被上訴人人格之主觀價值判斷即「這個人怎麼那麼豬哥
    阿」，尚非僅屬對於事物評論之「意見表達」以示自己之見
    解或立場，依前揭說明，在評價言論自由與保障個人名譽權
    之考量上，仍應考慮事實之真偽，是上訴人自應對系爭言論
    事實真偽部分，盡合理查證之義務。
　⒊上訴人辯稱係因被上訴人對其配偶騷擾舉動，所為之意見表
    達云云。然查，系爭言論為事實陳述夾敘主觀評論之意見表
    達，已認定如前四㈡⒉所述。查訴外人即上訴人配偶廖秀君於
    系爭刑案偵查中雖陳稱：當天是被上訴人招手叫上訴人過去
    ，說我們欺負他十幾年，刮傷他摩托車，我們說你有證據嗎
    ?你這樣妨害我名譽，而且只要我經過他身邊，他都會發出
    聲音引起我注意，故意騷擾我，所以我先生才對他說對女孩
    子不要那麼豬哥，他說沒那回事等語(見士檢110年度偵字第
    5638號卷第23-24頁)，惟此部分已為被上訴人所否認(見本
    院卷第133頁)，且由廖秀君前揭所述至多僅得認被上訴人或
    許有在經過廖秀君身旁時曾有發生聲音，然依廖秀君所述兩
    造間存有嫌隙已久，其所稱之聲音是否即為上訴人所稱之「
    嘰嘰叫咧」，已非無疑。況此部分亦僅係有廖秀君個人所述
    ，並無其他佐證，依前揭說明，難認上訴人已對於系爭言論
    盡合理查證之義務，而可信其為真實。另依上訴人所提證據
    資料，亦無法認定系爭言論係對於可受公評之事，善意發表
    之適當之評論，是上訴人前揭所辯，不足為採。
　⒋綜上，系爭言論之內容已足以貶損社會上對被上訴人個人評
    價，侵害被上訴人之名譽權，是被上訴人主張依民法第184
    條第1項前段、第195條第1項規定，請求上訴人負損害賠償
    責任，依法即屬有據。
　㈡又按慰藉金之賠償，須於人格權遭受侵害，使精神上受有痛
    苦為必要，其核給之標準固與財產上損害之計算不同，然非
    不可斟酌雙方身分資力與加害程度，及其他各種情形核定相
    當之數額。（最高法院104年度台上字第136號民事判決意旨
    參照）。本件審酌被上訴人108、109年間各類所得約百萬元
    ；上訴人109年間各類所得約數十萬元，此有稅務電子閘門
    財產所得調件明細表在卷可稽（見外放個資卷），及被上訴
    人因前揭侵權行為所受之精神痛苦、上訴人與被上訴人身分
    、地位、經濟能力等一切情狀，認被上訴人得請求之慰撫金
    以1萬元為適當，逾此部分之請求，則不應准許。
五、綜上所述，被上訴人依民法第184條第1項前段、第195條第1
    項規定，請求上訴人賠償1萬元，及自起訴狀繕本送達翌日
    即110年9月28日（見附民卷第13頁)起至清償日止，按週年
    利率5%計算之利息，洵屬有據，應予准許；逾此部分之請求
    ，於法無據，應予駁回。從而，原審就超過上開應予准許部
    分，為上訴人敗訴之判決，自有未洽，上訴意旨指摘原判決
    此部分不當，求予廢棄改判，為有理由，爰由本院廢棄改判
    如主文第二項所示。至於上開應准許部分，原審為上訴人敗
    訴之判決，並無不合。上訴人仍執陳詞，指摘原判決此部分
    不當，求予廢棄改判，為無理由，應駁回其上訴。
六、本件事證已臻明確，兩造其餘之攻擊或防禦方法及所用之證
    據，經本院斟酌後，認為均不足以影響本判決之結果，爰不
    逐一論列，併此敘明。
七、據上論結，本件上訴為一部有理由、一部無理由，依民事訴
    訟法第436條之1第3項、第450條、第449條第1項、第79條，
    判決如主文。
中　　華　　民　　國　　111 　年　　10　　月　　19　　日
                  民事第三庭  審判長法  官  王沛雷
                                    法  官  江哲瑋  
                                    法  官  林玉蕙
以上正本係照原本作成。
本件判決不得上訴。
中　　華　　民　　國　　111 　年　　10　　月　　19　　日
                                    書記官  林瀚章